臺灣板橋地方法院刑事判決　　　　　　　　　　　　　九十一年度易字第七四二號
　　公　訴　人　臺灣板橋地方法院檢察署檢察官
　　被　　　告　乙○○
右列被告因違反臺灣地區與大陸地區人民關係條例案件，經檢察官提起公訴（九十一
年度偵字第九一六號），本院判決如左：
    主  文
乙○○僱用大陸地區人民在臺灣地區從事未經許可之工作，處拘役拾日，如易科罰
金以佰元折算壹日。
    事  實
一、乙○○係設在臺北縣板橋市○○街五八號「來來順小吃店」之負責人，明知雇主
    不得僱用大陸地區人民從事未經許可之工作，竟基於非法僱用大陸地區人民工作
    之犯意，明知陳華（藝名「青青」）係大陸地區人民，因探親獲准來台，並未經
    許可在台工作，仍自民國九十年十一月二日之後某日（確實日期不詳）起至九十
    年十二月十四日止，以每檯新臺幣（下同）三百元之代價，非法僱用大陸地區人
    民陳華，在上址從事坐檯陪酒之工作。嗣於九十年十二月十四日晚上八時許，在
    上址店內，因陳華及店內另二名小姐田美桂、莫雲，適與客人湯曜銘飲酒、唱歌
    ，為警當場查獲，而循線偵悉上情。
二、案經臺北縣警察局板橋分局報請臺灣板橋地方法院檢察署檢察官偵查起訴。
    理  由
一、訊據被告乙○○矢口否認涉有右揭僱用大陸地區人民之犯行，辯稱：其並未僱用
    大陸地區人民，陳華係客人甲○自行帶來的，後來甲○則先行離去，其店內亦未
    僱用小姐幫忙，因其店係專門作榮民的生意，該等小姐沒事，會自己前去幫忙，
    客人會給小費云云。惟查，證人即警察查獲時在場之湯曜銘於警訊及偵查中已證
    稱伊與朋友「鴨子」在被告所經營之上述店內消費，現場有「青青」、「小雲」
    、「月亮」三名女子在旁，均係該店內之服務生，不是伊帶去的，「小雲」、「
    月亮」依序分別為莫雲、田美桂，陳華小名「青青」，在該店內從事作檯工作，
    陪客人飲酒、猜拳、唱歌，伊並不認識陳華，該等三名女子正在倒酒換毛巾，尚
    未點歌，警察即前往現場查獲等語明確（見偵查卷第九頁背面、第十頁正面、第
    四三頁背面、第四四頁），核與證人即警察查獲亦在現場之女子莫雲於警訊及偵
    查中證稱彼綽號係「小雲」，田美桂是「月亮」，陳華為「青青」，都是店內小
    姐，彼來上班僅有二星期，初上班時陳華即已在店內陪客人喝酒，老板（即被告
    ）規定員工上班簽到表必須本人親自簽名，不可能有人代簽，彼沒有底薪，只有
    領檯費，每檯三百元，為警查獲當時，彼等三人與湯曜銘及另一名男性客人在場
    ，正要點歌，警察即前往現場等語相符（見偵查卷第十三頁、第十四頁、第四四
    頁），復有其上有「青青」、「小雲」、「月亮」等簽名之該店員工上班簽到表
    一件附於偵查卷可稽，是已足證被告確有雇用大陸人民陳華之情無訛。雖證人田
    美桂於偵查中到庭陳稱當時渠與「小雲」、「青青」、湯曜銘及其友人在場，僅
    渠與「小雲」是店內小姐，「青青」則係客人帶去等語，證人陳華於警訊時則稱
    係甲○約彼至上址唱歌，彼以為甲○在廂房內，打開廂房之門後，湯曜銘便拉彼
    進去坐在旁邊，彼剛坐下，警察就來了等語，然查，證人田美桂於警訊時已證稱
    渠在店內擔任服務生約三、四個月，認識陳華約二個星期，陳華綽號「青青」，
    渠沒有底薪，只有領檯費，每檯三百元，老板（即被告）規定員工上班簽到表必
    須本人親自簽名，不可能有人代簽，警方查獲當時，渠及莫雲、陳華三人正在包
    廂內陪二名男性客人飲酒唱歌等語（見偵查卷第十一頁、第十二頁），而徵之渠
    於偵查中經訊之「青青是否你們店內小姐」、「為何與警訊所言不同」等節，均
    拒不予回答，此有訊問筆錄一份附於偵查卷可參（見偵查卷第四五頁正面），顯
    見渠於偵訊時翻異前詞，應係為迴護被告，尚難採信。而查，證人陳華為免被遣
    返大陸，其所言未在被告店內工作，是否可採，亦非無疑。至證人甲○於警訊時
    拒絕製作筆錄，僅以「自白書」表示當時係伊約陳華至該店吃飯唱歌云云，惟經
    檢察官傳喚，則拒不到庭陳述意見，本院按址再為傳喚，亦因查無此人而無所獲
    ，有送達證書一件在卷可按，則證人甲○拒不製作警訊筆錄及到庭說明，其自白
    書之內容是否可採，即有可疑。則查，證人湯曜銘及莫雲、田美桂等人於警訊所
    供情節悉相符合，已堪認被告確有僱用大陸人民陳華從事未經許可之工作之事實
    ；而被告其前曾因涉犯僱用大陸地區人民從事未經許可工作罪，甫經臺灣板橋地
    方法院檢察署檢察官於八十九年二月二十九日以八十九年度偵字第三七一二號為
    不起訴處分乙節，有上述不起訴處分書一份附於偵查卷可憑，是被告對於雇主不
    得僱用大陸地區人民從事未經許可之工作之情，應已有所知悉，而其仍僱用大陸
    人民陳華從事未經許可之工作，其顯有非法僱用大陸地區人民工作之犯意甚明。
    綜上所述，被告前開所辯委係卸責之詞，非可採信。本件事證已臻明確，被告犯
    行堪以認定，應予依法論科。
二、按雇主不得僱用大陸地區人民從事未經許可或許可範圍不符之工作，為臺灣地區
    與大陸地區人民關係條例第十五條第四款所明定，違反者，應依同條例第八十三
    條第一項處罰。核被告所為，係犯臺灣地區與大陸地區人民關係條例第八十三條
    第一項之僱用大陸地區人民從事未經許可工作罪。爰審酌被告為圖經營之便，任
    意非法僱用大陸地區人民，既減損臺灣地區人民就業機會與權利，衝擊經濟秩序
    ，亦有危害社會治安之虞，應予非難，兼衡其年事已長，僱用人數僅有一人，所
    生實害非鉅，及犯罪後態度不佳飾詞否認犯行等一切情狀，量處如主文所示之刑
    ，並諭知易科罰金之折算標準，資為懲儆。
據上論斷，應依刑事訴訟法第二百九十九條第一項前段，臺灣地區與大陸地區人民關
係條例第八十三條第一項，刑法第十一條前段、第四十一條第一項，罰金罰鍰提高標
準條例第二條，判決如主文。
本案經檢察官陳銘祥到庭執行職務
中      華      民      國      九十一      年      四    月      二    日
                                      臺灣板橋地方法院刑事第一庭
                                          法  官  邱  靜  琪
右正本證明與原本無異。
如不服本判決，應於判決送達後十日內向本院提出上訴狀 (應附繕本) ，上訴於臺灣
高等法院。
                                          書記官  黃  頌  棻
中      華      民      國      九十一      年      四    月      四   日
※附錄本案論罪科刑主要法條全文※
臺灣地區與大陸地區人民關係條例第十五條
左列行為不得為之：
一  使大陸地區人民非法進入臺灣地區。
二  招攬臺灣地區人民未經許可使之進入大陸地區。
三  使大陸地區人民在臺灣地區從事未經許可或與許可目的不符之活動。
四  僱用或留用大陸地區人民在臺灣地區從事未經許可或與許可範圍不符
    之工作。
五  居間介紹他人為前款之行為。
臺灣地區與大陸地區人民關係條例第八十三條
違反第十五條第四款或第五款規定者，處二年以下有期徒刑、拘役或科或
併科新台幣三十萬元以下罰金。
意圖營利而違反第十五條第五款規定者，處三年以下有期徒刑、拘役或科
或併科新台幣六十萬元以下罰金。
以犯前項之罪為常業者，處五年以下有期徒刑，得併科新臺幣六十萬元以
下罰金。
法人之代表人、法人或自然人之代理人、受僱人或其他從業人員，因執行
業務犯前三項之罪者，除處罰行為人外，對該法人或自然人並科以前三項
所定之罰金。但法人之代表人或自然人對於違反之發生，已盡力為防止行
為者，不在此限。
